---
title: 'Master en Ciencia de Datos: Visualización de datos espaciales'
author: "Fernando Mateo"
date:  "`r Sys.Date()`"  #Pondría la fecha del día actual
output:
 
  html_document:
    df_print: paged
    toc: yes
    toc_depth: '4'
  # html_notebook:
  #   code_folding: hide
  #   toc: yes
  #   toc_depth: 4
# pdf_document:
#     toc: yes
#     toc_depth: '4'
subtitle: 'Parte 4: Elementos de visualización avanzada en **ggmap**'
---

```{r setup, include=FALSE}
## Global code options
knitr::opts_chunk$set(echo=TRUE,
	             cache=TRUE,
               prompt=FALSE,
               tidy=TRUE,
               comment=NA,
               message=FALSE,
               warning=FALSE)

```

## Instalación de librerías.

```{r, echo=FALSE}
# Especificamos las librerías necesarias en esta lista

packages = c("maps","ggmap","tidyverse","tmap","tmaptools","devtools")

#use this function to check if each package is on the local machine
#if a package is installed, it will be loaded
#if any are not, the missing package(s) will be installed and loaded
package.check <- lapply(packages, FUN = function(x) {
  if (!require(x, character.only = TRUE)) {
    install.packages(x, dependencies = TRUE,repos='http://cran.rediris.es')
    library(x, character.only = TRUE)
  }
})

```


```{r,echo=FALSE}
suppressPackageStartupMessages(library(ggmap))
suppressPackageStartupMessages(library(rgdal))
suppressPackageStartupMessages(library(rgeos))
suppressPackageStartupMessages(library(maptools))
suppressPackageStartupMessages(library(tidyverse))
suppressPackageStartupMessages(library(tmap))
```

## Carga de datos

Cargamos la librería **Geospatial** para utilizar algunos ficheros de datos. Esta librería no está en el repositorio habitual y se debe instalar así:

**devtools::install_github("cwickham/geospatial")** 

Estos datos se usan en el curso **Working with Geospatial data in R** de **DataCamp**

```{r}
#install.packages("devtools")
#devtools::install_github("cwickham/geospatial")
library(geospatial)
```

Veremos diferentes tipos de Spatial Data:

1. Puntos
2. Líneas
3. Áreas
4. Raster (o malla)

Carga el conjunto de datos *ward_sales*, que contiene datos de localización de ventas de inmuebles. Mira la estructura con str() y head().

```{r}
ward_sales <- geospatial::ward_sales
```

**ward** hace referencia al distrito. **order**  especifica el orden en el que se deben unir los puntos para formar el polígono y **group** el identificador del polígono (un distrito **ward** puede venir definido por más de un polígono **group**). **num_sales** y **avg_price** son dos variables medidas en el área definida por el polígono. (para más información sobre los datos consulta la ayuda **?ward_sales**)

Descarga de Stamen un mapa centrado en lon= -123.27, lat = 44.56 y con una desviación de $\pm$ 0.07 en cada coordenada, zoom=12 y maptype='terrain' y llámalo **corvallis_map**. Dibújalo con ggmap().

```{r}

```

## Ejercicio 1: Mapa choropleth

Dibuja el mapa con ggmap() usando como base_layer un ggplot para establecer como coordenadas *x=lon* *y=lat* de *ward_sales*. Añade un scatterplot y colorea los puntos según la variable *ward*.

```{r}
lon = -123.28
lat = 44.56
ampli <- 0.07
ventana <- c(lon - ampli,lat - ampli, lon + ampli, lat + ampli)
corvallis_map <- get_stamenmap(ventana,zoom = 12, maptype = 'terrain')
ggmap(corvallis_map,base_layer = ggplot(data=ward_sales,aes(lon,lat)))+geom_point(aes(color=ward))
```
Repite el apartado anterior coloreando según *group*. Observa que hay *wards* que tienen "huecos" y por ello están descritas por más de un polígono.

```{r}

```
Usa geom_path() en vez de geom_point() y utiliza como *aesthetic* **group** la variable **group** 

```{r}

```

Repite pero usando geom_polygon() en vez de geom_path(), y rellena (fill) con la variable *ward*, **group=group** y alpha=0.5.

```{r}

```

Representa en el mapa de Corvallis una capa geom_polygon donde cada distrito tenga un tono de relleno (fill) según el número de ventas (*num_sales*) en el distrito. Este tipo de mapa lo conocemos como Choropleth.

```{r}

```

Repite pero representando como relleno el precio medio *avg_price* por distrito.

```{r}

```

Interpreta el resultado de los dos mapas anteriores. ¿Cómo se relaciona el número de ventas con el precio de la vivienda en un distrito?

## Ejercicio 2: Raster map

En los mapas de tipo **raster** los valores de la variable a representar se conocen en una retícula de pares longitud/latitud. Tiene una estructura de tipo matricial. Es la forma habitual de las imágenes de satélite, pudiendo tener una o varias capas.

Usa el conjunto de datos **preds**. Muestra los 10 primeros datos del dataframe **preds**.

```{r}
head(preds,n=10)
```

Realiza con ggplot() una representación de los puntos con la longitud en el eje x y la latitud en el eje y. Observa la retícula.

```{r}
ggplot(data=preds,aes(x=lon,y=lat))+geom_point()
```

**geom_tile()** representa un rectángulo centrado en cada localización de la rejilla. Úsalo para representar la variable **predicted_price** (estético fill).

```{r}
ggplot(data=preds, aes(x=lon,y=lat))+geom_tile(aes(fill=predicted_price))
```

Repite el apartado anterior utilizando **geom_raster()**

```{r}
ggplot(data=preds, aes(x=lon,y=lat))+geom_raster(aes(fill=predicted_price))
```
Superpón esta capa sobre el mapa **corvallis_map** (usa geom_tile con alpha=0.8).

```{r}
ggmap(corvallis_map,base_layer = ggplot(data=preds,aes(lon,lat,fill=predicted_price)))+geom_tile(alpha = 0.8)
```


