---
title: 'Master en Ciencia de Datos: Visualización de datos espaciales'
author: "Fernando Mateo"
date:  "`r Sys.Date()`"  #Pondría la fecha del día actual
output:
 
  html_document:
    df_print: paged
    toc: yes
    toc_depth: '4'
  # html_notebook:
  #   code_folding: hide
  #   toc: yes
  #   toc_depth: 4
# pdf_document:
#     toc: yes
#     toc_depth: '4'
subtitle: 'Parte 1: Visualizaciones básicas con **maps**'
---

```{r setup, include=FALSE}
## Global code options
knitr::opts_chunk$set(echo=TRUE,
	             cache=TRUE,
               prompt=FALSE,
               tidy=TRUE,
               comment=NA,
               message=FALSE,
               warning=FALSE)

```

## Instalación de librerías.

```{r, echo=FALSE}
# Especificamos las librerías necesarias en esta lista

packages = c("maps","ggmap","tidyverse","tmap","tmaptools")
#packages =  c("maps","ggmap","leaflet","rgdal","rgeos","maptools","tidyverse","tmap","formatR","tmaptools","devtools","caret")

#use this function to check if each package is on the local machine
#if a package is installed, it will be loaded
#if any are not, the missing package(s) will be installed and loaded
package.check <- lapply(packages, FUN = function(x) {
  if (!require(x, character.only = TRUE)) {
    install.packages(x, dependencies = TRUE,repos='http://cran.rediris.es')
    library(x, character.only = TRUE)
  }
})

```


```{r,echo=FALSE}
suppressPackageStartupMessages(library(ggmap))
#suppressPackageStartupMessages(library(rgdal))
#suppressPackageStartupMessages(library(rgeos))
suppressPackageStartupMessages(library(maptools))
suppressPackageStartupMessages(library(tidyverse))
suppressPackageStartupMessages(library(tmap))
```

## Ejemplos de la librería maps

El paquete **maps** proporciona mapas de regiones, países y ciudades, etc.
Algunos ejemplos: usa, nz, state, world, etc.

```{r,fig.align='center',echo=FALSE}
library(maps)

maps::map('world', fill=TRUE, col='#ffA50077', border='black', bg='#00000011')
```

Carga el mapa "usa" en un dataframe con **map_data()** y llámalo *usa*. Observa la estructura del dataframe.

```{r}

```


Podemos añadir capas sobre los datos de un mapa con ggplot(). Añade una capa **geom_polygon** sobre los datos de **usa**. Usa los estéticos: x=long, y=lat, agrupa los datos por **group**. 

```{r}

```

Añade un color de relleno (fill) y cambia el color del contorno del polígono (color).

```{r}

```

Añade un punto en la ciudad de Nueva York (coordenadas 40.77 N, 73.98 W) y otro en Los Angeles (33.93 N  118.40 W) con una capa **geom_point()** sobre el mapa anterior. Define ambas ciudades en un mismo data frame llamado **cities**. Dale un tamaño 5 al punto Nueva York y 4 a Los Angeles y escoge un color de punto libremente.

```{r}

```

Carga ahora el mapa **"state"** con map_data. Examina el dataframe.

```{r}

```

Dibuja un mapa de estados con una capa **geom_polygon** agrupada por **group**, rellena por **region** y con contorno blanco.

```{r}

```

Selecciona los datos pertenecientes de las regiones de "california", "oregon" y "washington". Representa los 3 estados con un **geom_polygon** agrupados por **group**. 

```{r}

```

¿Has observado algún problema? 
Se ha modificado la relación de aspecto entre latitudes y longitudes de manera que se han deformado los estados. Para solucionarlo, añade una capa **coord_fixed(1.3)**.

```{r}

```

Obtén ahora los datos de **"california"** en un dataframe **ca_df**. Examina el dataframe.

```{r}

```

Dibuja el mapa de California agrupado por **group**. Añade una capa **geom_polygon** en color gris y borde negro sobre el mapa. Añade una capa **theme_nothing()**.


```{r}

```

Carga los datos de condados estadounidenses (dataframe **county** de map_data) y filtra para la región de California. Llama a al dataframe resultante **ca_county**.Ahora añade otra capa **geom_polygon** sobre el mapa de California anterior para mostrar los condados de California, con sus fronteras en color blanco. Utiliza fill = NA en esta nueva capa. Haz que se muestre el borde del estado de California en negro. 
Comprueba que el orden de las capas es importante.

```{r}

```

Vamos a tratar de visualizar algún tipo de información sobre los condados (archivo **"ca-counties-wikipedia.txt"**). En concreto creamos un dataframe **pop_and_area** con las areas y poblaciones.

```{r}
library(stringr)
library(dplyr)

# make a data frame
x <- readLines("./ca-counties-wikipedia.txt")
data <- str_match(x, "^([a-zA-Z ]+)County\t.*\t([0-9,]{2,10})\t([0-9,]{2,10}) sq mi$")[, -1] %>%
    na.omit() %>%
    str_replace_all(",", "") %>% 
    str_trim() %>%
    tolower() %>%
    as.data.frame(stringsAsFactors = FALSE)

# give names and make population and area numeric
pop_and_area <- data.frame(matrix(ncol = 3, nrow = nrow(data)/3))
names(pop_and_area) <- c("subregion", "population", "area")
pop_and_area$subregion <- data[1:58,]
pop_and_area$population <- as.numeric(data[59:116,])
pop_and_area$area <- as.numeric(data[117:174,])
  
```

Visualiza las primeras filas del dataframe **pop_and_area**.

```{r}

```

Unifica los dataframes **ca_county** y **pop_and_area** por la columna **subregion** (usa **inner_join**). Llama al dataframe resultante **cacopa**. Crea una nueva columna en **cacopa** llamada **people_per_mile** que contenga la población/area. 

```{r}

```

Dibuja la densidad de población por condado en un mapa que llamaremos **pop_dens**. Usaremos además la capa **ditch_the_axes** especificada a continuación para no dibujar los ejes, y **theme_bw()**.

```{r}
# prepare to drop the axes and ticks but leave the guides and legends
# We can't just throw down a theme_nothing()!
ditch_the_axes <- theme(
  axis.text = element_blank(),
  axis.line = element_blank(),
  axis.ticks = element_blank(),
  panel.border = element_blank(),
  panel.grid = element_blank(),
  axis.title = element_blank()
  )

pop_dens <- #

pop_dens
```
Vaya, no es lo que esperábamos, aparece casi todo el mapa en el mismo tono. Dibuja un diagrama de barras de la densidad de población (people_per_mile) por condado (subregion). ¿Qué observas?

```{r}

```

¡La densidad de población de San Francisco es tan grande que hace el mapa sea poco informativo!
Hagamos una transformación logarítmica de la variable de relleno mediante una capa **scale_fill_gradient(trans = "log10")**.

```{r}

```

Haz un zoom a la zona de San Francisco con xlim, ylim a las coordenadas: [36, 38] N, [123, 121] W

```{r}

```


