---
title: 'Master en Ciencia de Datos: Visualización de datos espaciales'
author: "Fernando Mateo"
date:  "`r Sys.Date()`"  #Pondría la fecha del día actual
output:
 
  html_document:
    df_print: paged
    toc: yes
    toc_depth: '4'
  # html_notebook:
  #   code_folding: hide
  #   toc: yes
  #   toc_depth: 4
# pdf_document:
#     toc: yes
#     toc_depth: '4'
subtitle: 'Parte 2: Visualizaciones básicas con ggmap'
---

```{r setup, include=FALSE}
## Global code options
knitr::opts_chunk$set(echo=TRUE,
	             cache=TRUE,
               prompt=FALSE,
               tidy=TRUE,
               comment=NA,
               message=FALSE,
               warning=FALSE)

```

## 1. Instalación de librerías.

```{r, echo=FALSE}
# Especificamos las librerías necesarias en esta lista

packages = c("maps","ggmap","tidyverse","tmap","tmaptools")

#use this function to check if each package is on the local machine
#if a package is installed, it will be loaded
#if any are not, the missing package(s) will be installed and loaded
package.check <- lapply(packages, FUN = function(x) {
  if (!require(x, character.only = TRUE)) {
    install.packages(x, dependencies = TRUE,repos='http://cran.rediris.es')
    library(x, character.only = TRUE)
  }
})

```


```{r,echo=FALSE}
suppressPackageStartupMessages(library(ggmap))
suppressPackageStartupMessages(library(rgdal))
suppressPackageStartupMessages(library(rgeos))
suppressPackageStartupMessages(library(maptools))
suppressPackageStartupMessages(library(tidyverse))
suppressPackageStartupMessages(library(tmap))
```


## ggmap

La librería **ggmap** aporta mayor flexibilidad que **maps** para superponer datos sobre mapas, además de permitir descargar mapas directamente de Google, OpenStreetMaps o Stamen.

El uso de **ggmap()** es muy similar a **ggplot()**. Veremos que se pueden superponer capas a los mapas de igual manera que hacíamos con **maps**.
Por ejemplo, podemos superponer una capa de puntos al mapa con: ggmap(...) + geom_point(...)

## Visualización de mapas

Vamos a explorar los distintos tipos de mapa de Stamen. Para obtenerlos usaremos la función **get_stamenmap()**.
Las coordenadas se introducen como un vector de 4 elementos que definen la *bounding_box* del mapa.
Para dibujar el mapa usaremos **ggmap()**.

```{r}

us <- c(left = -125, bottom = 25.75, right = -67, top = 49)
get_stamenmap(us, zoom = 5, maptype = "toner-lite") %>% ggmap()
get_stamenmap(us, zoom = 5, maptype = "toner") %>% ggmap()
get_stamenmap(us, zoom = 5, maptype = "terrain") %>% ggmap
get_stamenmap(us, zoom = 5, maptype = "watercolor") %>% ggmap
```

Podemos obtener las coordenadas de un lugar directamente de servidores como Google usando la función **geocode()** de **tmaptools**. Ya que Google requiere una clave de registro para conectarse a su API, vamos a utilzar **geocode_OSM()** para hacer lo mismo en OpenStreetMaps, de acceso libre. Por ejemplo, vamos a obtener las coordenadas de Viena. A continuación pasamos las coordenadas de la bounding box (bbox) a vector, para introducírselas a la función ***get_stamenmap()** para obtener el mapa de Stamen de Viena. Es posible utilizar la función más general **get_map()** indicando source="stamen".

```{r}
library(tmaptools)

# Preparamos las coordenadas a partir de las que nos devuelve geocode_OSM
coordenadas1<-geocode_OSM("Vienna")$bbox
coordenadas2<-rbind(as.numeric(paste(coordenadas1)))
#mapa<-get_stamenmap(coordenadas2, zoom = 12)
mapa<-get_map(coordenadas2, zoom = 12, source="stamen")
ggmap(mapa)
```

Muestra el mapa de Stamen de Valencia con un zoom 11 y de la ETSE (busca su dirección) con zoom 16. Usa el tipo terrain-background en ambos casos.

```{r}

```

## Superposición de capas de mapas y datos

Visualiza los primeros datos de crímenes en la ciudad de Houston (dataframe **crime**) 

```{r}

```

Filtra **crime** para obtener los crimenes (offense) más serios: "murder", "rape", "robbery", "burglary" únicamente. Además considera las longitudes entre [-95.39681, -95.34188] y latitudes entre [29.73631, 29.78400] para centrarnos en el centro de Houston. Llama al dataframe resultante **violent_crimes**.

```{r}

```

Descarga un mapa (fuente *stamen*) que pueda representar todos los eventos dentro de las coordenadas anteriores, con zoom=14 y scale=1. Al mapa descargado llámale **houston_map**.

```{r}

```

Representa el mapa con **ggmap(houston_map)** y superpón (al estilo ggplot()) una capa con los datos de la variable **violent_crimes** representados con puntos y distingue el tipo de crimen por color.

```{r}

```

Busca las coordenadas geográficas de las 5 primeras direcciones (columna __address__) de **violent_crimes**.

```{r}

```
Representa los crimenes de violent_crimes realizados cada mes. Usa facet_wrap.

```{r, fig.height=8, fig.width=8}

```

Representa el tipo de crimen realizado para cada uno de los meses (facet_grid)

```{r}

```

Determina si el número de crímenes depende del día (facet_grid).

```{r}

```

Para facilitar el trabajar con varias capas y que una de las capas contenga los estéticos de capas sucesivas sin tener que reescribirlos es posible usar **base_layer**:

**ggmap(houston_map) + geom_point(aes(lon, lat, color=offense), data = violent_crimes)**

También se puede escribir como

**ggmap(houston_map, base_layer = ggplot(data=violent_crimes, aes(lon, lat, color=offense))) + geom_point()**
  
Compruébalo:

```{r}


```

La función **qmplot()** (plot rápido de ggmap()) hace en un solo paso la descarga del mapa y representa la capa de datos geográficos sobre él de acuerdo con las posiciones de longitud y latitud proporcionadas. 

Usa qmplot() para hacer un scatterplot que represente la localización de los crímenes en violent_crimes distinguiendo el tipo de crímenes por color.

```{r}

```
Representar con qmplot() los mapas para los 4 tipos de crimenes anteriores en un facet_wrap de 2x2

```{r}

```
Representar los crimenes anteriores en un mapa de densidad 2d (parámetro de qmplot: geom = "density2d")

```{r}

```

Parece que hay varias zonas "calientes". Haz una representación más eficiente de las zonas propensas a robos (robbery), usando una capa **stat_density_2d()** con el estético fill=..level.., usa como parámetros: geom="polygon", alpha=0.3 y color = NA. Añade una capa **scale_fill_gradient2()** para añadir la leyenda del gradiente de colores, con los parámetros: low = "white", mid = "yellow", high = "red", midpoint = 650.

```{r}

```


 