---
title: 'Master en Ciencia de Datos: Visualización de datos espaciales'
subtitle: 'Parte 3: Ejercicio de revisión'
author: "Fernando Mateo"
date:  "`r Sys.Date()`"  #Pondría la fecha del día actual
output:
 
  html_document:
    df_print: paged
    toc: yes
    toc_depth: '4'
  # html_notebook:
  #   code_folding: hide
  #   toc: yes
  #   toc_depth: 4
# pdf_document:
#     toc: yes
#     toc_depth: '4'

---

```{r setup, include=FALSE}
## Global code options
knitr::opts_chunk$set(echo=TRUE,
	             cache=TRUE,
               prompt=FALSE,
               tidy=TRUE,
               comment=NA,
               message=FALSE,
               warning=FALSE)

```

```{r, echo=FALSE}
# Especificamos las librerías necesarias en esta lista

packages = c("maps","ggmap","tidyverse","tmap")
#packages = c("maps","ggmap","leaflet","rgdal","rgeos","maptools","tidyverse","tmap","formatR","tmaptools","devtools","caret")

#use this function to check if each package is on the local machine
#if a package is installed, it will be loaded
#if any are not, the missing package(s) will be installed and loaded
package.check <- lapply(packages, FUN = function(x) {
  if (!require(x, character.only = TRUE)) {
    install.packages(x, dependencies = TRUE,repos='http://cran.rediris.es')
    library(x, character.only = TRUE)
  }
})

```

Ejercicio revisión. *Perros peligrosos*.

El objetivo de este ejercicio es hacer una representación de las localizaciones de perros potencialmente peligrosos a partir de un registro de la ciudad de Austin, Texas [Enlace:city of Austin's open data portal](https://data.austintexas.gov). Además se hará uso de una función **geocode_OSM** que permite pasarle una direccion y devuelve la ubicación.

1. Carga el fichero de datos **Declared_Dangerous_Dogs.csv**: impórtalo en un dataframe y llámale **dogs**. Mira las primeras filas del dataframe.


```{r}

```

2. Usa **geocode_OSM** para determinar las localizaciones de cada dirección en un dataframe **dog_coords** de dos columnas (longitud y latitud) llamadas **lonN** y **latN**, respectivamente. Genera las direcciones uniendo los campos, Address, ", Austin,TX" y Zip.Code en una cadena de texto. Si tienes problemas con la función de geolocalización extráelas de la variable **Location**. 
    
```{r}

```

3. Añade las dos nuevas columnas al dataframe original.  


```{r}

```

4. Descarga un mapa de Austin (zoom=8, maptype='toner-lite') con un rango de representación adecuado para contener todas las direcciones.

```{r}


```

5. Representa el mapa y superpón las ubicaciones de los perros peligrosos mediante puntos. Añade transparencia a los puntos (alpha=0.5) para que se siga viendo el mapa.


```{r}

```

6. Habrás comprobado que tenemos un "outlier" que se sale del rango de localizaciones normales. Elimínalo, vuelve a descargar el mapa con el rango y el zoom adecuado y repite la representación de los puntos.


```{r}

```

7. Marca con puntos de diferente color aquellas ubicaciones en las que haya perros de la raza "Pit Bull", en la variable **Description.of.Dog**

```{r}

```

8. Crea una capa de distribución 2d (**stat_density_2d_filled**) con alpha = 0.3 sobre el mapa de Austin para representar las zonas con mayor concentración de perros peligrosos.

```{r}

```

