---
title: 'Master en Ciencia de Datos: Visualización de datos espaciales'
subtitle: 'Parte 2: Visualizaciones de mapas con **tmap**'
author: "Fernando Mateo"
date:  "`r Sys.Date()`"
output:
  html_document:
    df_print: paged
    toc: yes
    toc_depth: '4'
  pdf_document:
    toc: yes
    toc_depth: '4'
  html_notebook:
    code_folding: hide
    toc: yes
    toc_depth: 4
---

```{r setup, include=FALSE}
## Global code options
knitr::opts_chunk$set(echo=TRUE,
	             cache=TRUE,
               prompt=FALSE,
               tidy=TRUE,
               comment=NA,
               message=FALSE,
               warning=FALSE)

```

## 1. Instalación de librerías.

```{r, echo=FALSE}
# Especificamos las librerías necesarias en esta lista

packages = c("maps","ggmap","leaflet","rgdal","rgeos","maptools","tidyverse","tmap","devtools","formatR","tmaptools","caret",'mapview','cartography')


#use this function to check if each package is on the local machine
#if a package is installed, it will be loaded
#if any are not, the missing package(s) will be installed and loaded
package.check <- lapply(packages, FUN = function(x) {
  if (!require(x, character.only = TRUE)) {
    install.packages(x, dependencies = TRUE,repos='http://cran.rediris.es')
    library(x, character.only = TRUE)
  }
})

#verify they are loaded
search()

```

```{r}
library(ggmap)
library(rgdal)
library(rgeos)
library(maptools)
library(dplyr)
library(tidyr)
library(tmap)
library(geospatial) # Instalado en ejercicios anteriores 
library(sp)
library(maps)
library(raster)
library(tmaptools)
library(leaflet)
library(cartography)
```

## 2. Representación de mapas con el paquete **tmap**

Aunque hay muchos librerías para la representación de mapas (como `ggmap` que ya hemos utilizado), hay librerías más específicas que facilitarán muchas tareas. Una de ellas, que mantiene la filosofía de ggplot, es **tmap**. Esta librería acepta objetos tipo **sp**, mucho más efiecientes que los data frames.

**NOTA:** Esta librería ha cambiado a principios de 2019 y los objetos almacenados son de tipo **sf**, esto afecta al formato de los datos. Si procede se pueden cambiar a formato **sp** con la función **as(..., 'Spatial')**.

[Referencia](https://cran.r-project.org/web/packages/tmap/vignettes/tmap-changes-v2.html)
_sf (simple features) objects have a simpler structure than sp objects. An sf object is nothing more than a data.frame with a special geometry column that contains the geometries for the corresponding rows. Such a geometry can be of type spatial point(s), line(s) or polygon(s) or any combination of these in a ‘geometrycollection’ (see vignette("sf1")). The layers functions, such as tm_polygons, will only draw what they are supposed to draw (in this case polygons). The newly added layer function tm_sf will draw all geometries_


**Primeros pasos con tmap:**. [Mapas usando tmap](https://cran.r-project.org/web/packages/tmap/vignettes/tmap-getstarted.html)

**Información completa en el libro gratuito:** [Geocomputation with R](https://geocompr.robinlovelace.net/)


Usaremos un formato de representación por capas, similar a ggmap y a ggplot:

+ **tm_shape() <--> ggplot()** Es la forma más general
+ **qtm() <--> qplot()** Es la forma abreviada

### Tipos de presentaciones para documentos html

**tmap_mode("plot")**: para visualación estática
**tmap_mode("view")**: para visualización interactiva. Permite activar `pop-up`

La opción seleccionada se mantiene activa hasta que se indique lo contrario.

Ejemplo de mapas en modo plot:

```{r}
tmap_mode("plot")
data(World)
tm_shape(World) +
  tm_polygons("HPI") # Happy Planet Index
```

Ejemplo de mapas en modo view:

```{r}
tmap_mode("view")
data(World)
#World<-as(World,'Spatial') # No necesario, acepta objetos sp y sf
tm_shape(World) +
  tm_polygons("HPI", id = "iso_a3", popup.vars = TRUE)

```

### Ejemplo. Gráfico básico. Quick Thematic Map (qtm)

Los datos utilizados están disponibles en la librería **tmap** y también en [http://www.naturalearthdata.com/](http://www.naturalearthdata.com/) 

**NOTA**: En la última versón de `tmap`los ficheros vienen en formato `sf` en lugar de `sp`. Después de la carga los trasformaremos a clase `sp`con la función `as` por ejemplo **World<-as(World, 'Spatial')**,si bien las funciones de representación del paquete *tmap* acepta ambos formatos.


```{r}

library(tmap)

data(World, rivers, metro)

str(World)
str(rivers)
str(metro)
```

Observar la diferencia entre las estructuras de **sf** y **sp**.

```{r}
World<-as(World, 'Spatial')  # convierte de sf a sp
rivers<-as(rivers, 'Spatial')
metro<-as(metro, 'Spatial')


str(World,max.level = 2)
str(World@data) # Para formato sp, si mantenemos el formato sf, se accede directamente a la variable como en un dataframe normal
#gdp_md: producto interior bruto
#gdp_cap: per capita
#HPI: Happy Planet Index (Grado de felicidad)

# solo el mapa
qtm(shp=World) # shp: mapa. Cambiar por  metro, rivers...
```


Ejercicio: Dibuja el mapa de España con qtm(), en modo interactivo.

```{r}
tmap_mode('view')
qtm(World[World$name=='Spain',])
```

### Choropleth  Map.

Observa el código y cómo las opciones incluidas modifican el aspecto del mapa.

```{r}
# choropleth
qtm(World, fill = "economy", format="World", style="col_blind")
```

```{r}
tmap_mode('view')
qtm(World, fill="HPI", fill.n=9, fill.palette="div", fill.auto.palette.mapping=FALSE, 
	fill.title="Happy Planet Index", fill.id="name", format="World", style="gray")

qtm(World, fill="area", fill.n=9, fill.palette="div", fill.auto.palette.mapping=TRUE, 
	fill.title="Area", fill.id="area", format="World", style="gray")

```

### Bubble map
Superponemos dos objetos SP en un mapa. Filosofía análoga a `ggplot`.

```{r}
qtm(World, borders = NULL) + 
qtm(metro, symbols.size = "pop2010", 
    symbols.title.size= "Metropolitan Areas", 
    symbols.id= "name",
    format = "World")
```

### Ejemplo Usando la forma general **tm_XXX**.

Usamos el objeto **countries_spdf**. En primer lugar averiguamos las variables almacenadas en el data frame.

```{r}
library(sp)
library(tmap)
library(geospatial)

str(countries_spdf,max.level = 2)
str(countries_spdf@data)

```

La capa **tm_shape()** es como la función ggplot(). Contiene el objeto **sp**/**sf** con los datos y es la base sobre la que se superponen las demás capas. Posteriormente veremos que podemos superponer varias capasa **tm_shape()** de diferentes objetos **sp** en un mismo mapa.

La capa **tm_fill()** hace el relleno de los polígonos de manera similar a **tm_polygon(col = "...")**. Veamos un ejemplo.

```{r}
  p<-tm_shape(countries_spdf) 
  p<-p+tm_fill(col = "population", style="quantile") # consulta en qué consiste el estilo "quantile"
  show(p)
```
Sintaxis alternativa

```{r}
  tm_shape(countries_spdf) + tm_fill(col = "population",style="quantile") 
```

Añade una capa **tm_borders()** con el atributo col = "burlywood". Observa el efecto.

```{r}
tm_shape(countries_spdf)+tm_fill(col='population')

```

Añade una capa **tm_bubbles()** con size = "population" y col="green". Cambia el color de las fronteras a "black"


```{r}


```


### Otro ejemplo de Choropleth

Aquí representamos dos magnitudes: "well being" en el color de los polígonos, y "area", proporcional al tamaño del texto.

```{r}
data(World)
Europe<-World[World$continent=='Europe',]

tmap_mode('plot') # en modo view no funciona el escalado de las etiquetas
tm_shape(Europe) +
    tm_polygons("well_being", textNA="Non-European countries", title="Well-Being Index") +
    tm_text("iso_a3", size="AREA", root=5) + 
tm_format("World") +
tm_style("grey")
```

**NOTA:** No está disponible el mapa 'Europe' como tal en la última versión de tmap (no podemos hacer data(Europe), sino que debemos restringir 'World' por continente.


### Ejemplo de Superposición de múltiples objetos **sp** en un mismo mapa.

Comandos para la representación de mapas con [tmap](https://cran.r-project.org/web/packages/tmap/vignettes/tmap-getstarted.html): 

Observa el procedimiento para superponer múltiples objetos (**SpatialPoints**, **SpatialLines** y **SpatialPolygons**) en un mismo mapa.

En primer lugar observamos la estructura de cada uno de los objetos

```{r}
# Cargamos los datos (con conjuntos incluidos en las librerías)
#data(package='tmap')
data(land, rivers, metro)  # land cover, rivers, metropolitan areas
# land es de tipo raster (stars-raster), las otras dos son de tipo sf

# Transformamos SF en SP
rivers<-as(rivers,'Spatial')
metro<-as(metro, 'Spatial')

# Salvo para usar estos códigos no es necesario pasar a tipo sp
str(land,max.level = 2)
##str(land@data)
str(rivers,max.level = 2)
str(rivers@data)
str(metro,max.level = 2)
str(metro@data)
```


Representamos todos simultáneamente (luego explicaremos paso a paso)

```{r}
tmap_mode('plot')
tm_shape(land) + 
    tm_raster("trees", breaks=seq(0, 100, by=20), legend.show = FALSE) + 
tm_shape(Europe, is.master = TRUE) +
    tm_borders() +
tm_shape(rivers) +
    tm_lines(lwd="strokelwd", scale=5, legend.lwd.show = FALSE) +
tm_shape(metro) +
    tm_bubbles("pop2010", "red", border.col = "black", border.lwd=1, 
        size.lim = c(0, 11e6), sizes.legend = c(1e6, 2e6, 4e6, 6e6, 10e6), 
        title.size="Metropolitan Population") +
    tm_text("name", size="pop2010", scale=1, root=4, size.lowerbound = .6, 
        bg.color="white", bg.alpha = .75, 
        auto.placement = 1, legend.size.show = FALSE) + 
tm_format("World") +
tm_style("natural")

```
Paso a paso

```{r}
# capa de land cover con una capa raster de porcentaje de superficie cubierta por árboles (gradiente de color dado por breaks)
 p<-tm_shape(land) + 
    tm_raster("trees", breaks=seq(0, 100, by=20), legend.show = FALSE)
  show(p)
```

Paso 1
```{r}
# Añadir capa de datos de Europa y definirlo como capa maestra, mostrar sus fronteras

p<-tm_shape(land) + 
tm_raster("trees", breaks=seq(0, 100, by=20), legend.show = FALSE) +
tm_shape(Europe, is.master = TRUE) +
tm_borders()   
show(p)
```

Paso 2

```{r}
# Añadir capa de ríos, escalados por su caudal
tm_shape(land) + 
tm_raster("trees", breaks=seq(0, 100, by=20), legend.show = FALSE) +
tm_shape(Europe, is.master = TRUE) +
tm_borders() +
tm_shape(rivers)+
tm_lines(lwd="strokelwd", scale=5, legend.lwd.show = FALSE)

```

Paso 3

```{r}
# Añadir capa de burbujas, de tamaño proporcional a la población metropolitana
tm_shape(land) + 
tm_raster("trees", breaks=seq(0, 100, by=20), legend.show = FALSE) +
tm_shape(Europe, is.master = TRUE) +
tm_borders() +
tm_shape(rivers)+
tm_lines(lwd="strokelwd", scale=5, legend.lwd.show = FALSE)+
tm_shape(metro)+
tm_bubbles("pop2010", "red", border.col = "black", border.lwd=1, 
        size.lim = c(0, 11e6), sizes.legend = c(1e6, 2e6, 4e6, 6e6, 10e6), 
        title.size="Metropolitan Population") 
        
```

Paso 4

```{r}
# Añadir capa de texto de nombres de metrópolis
tm_shape(land) + 
tm_raster("trees", breaks=seq(0, 100, by=20), legend.show = FALSE) +
tm_shape(Europe, is.master = TRUE) +
tm_borders() +
tm_shape(rivers)+
tm_lines(lwd="strokelwd", scale=5, legend.lwd.show = FALSE)+
tm_shape(metro)+
tm_bubbles("pop2010", "red", border.col = "black", border.lwd=1, 
        size.lim = c(0, 11e6), sizes.legend = c(1e6, 2e6, 4e6, 6e6, 10e6), 
        title.size="Metropolitan Population")+ 
 tm_text("name", size="pop2010", scale=1, root=4, size.lowerbound = .6, 
        bg.color="white", bg.alpha = .75, 
        auto.placement = 1, legend.size.show = FALSE)
         
 
```

Paso 5

```{r}
# Añadir formato: available formats are: "World", "World_wide", "NLD", "NLD_wide" 
tm_shape(land) + 
tm_raster("trees", breaks=seq(0, 100, by=20), legend.show = FALSE) +
tm_shape(Europe, is.master = TRUE) +
tm_borders() +
tm_shape(rivers)+
tm_lines(lwd="strokelwd", scale=5, legend.lwd.show = FALSE)+
tm_shape(metro)+
tm_bubbles("pop2010", "red", border.col = "black", border.lwd=1, 
        size.lim = c(0, 11e6), sizes.legend = c(1e6, 2e6, 4e6, 6e6, 10e6), 
        title.size="Metropolitan Population")+ 
 tm_text("name", size="pop2010", scale=1, root=4, size.lowerbound = .6, 
        bg.color="white", bg.alpha = .75, 
        auto.placement = 1, legend.size.show = FALSE)+ 
tm_format("World") 
```

Paso 6

```{r}
# estilo de representación (gama de colores)
tm_shape(land) + 
tm_raster("trees", breaks=seq(0, 100, by=20), legend.show = FALSE) +
tm_shape(Europe, is.master = TRUE) +
tm_borders() +
tm_shape(rivers)+
tm_lines(lwd="strokelwd", scale=5, legend.lwd.show = FALSE)+
tm_shape(metro)+
tm_bubbles("pop2010", "red", border.col = "black", border.lwd=1, 
        size.lim = c(0, 11e6), sizes.legend = c(1e6, 2e6, 4e6, 6e6, 10e6), 
        title.size="Metropolitan Population")+ 
 tm_text("name", size="pop2010", scale=1, root=4, size.lowerbound = .6, 
        bg.color="white", bg.alpha = .75, 
        auto.placement = 1, legend.size.show = FALSE)+ 
tm_format("World") +
tm_style("natural")
 
```
#### Consideraciones sobre el mapa anterior

+ Este mapa tiene 4 grupos de capas, respectivamente los objetos **land, Europe, rivers, y metro**. El orden de grupo (capa) corresponde al orden en que se dibuja.
+ Los objetos pueden tener **diferentes proyecciones** y también pueden cubrir diferentes áreas (**bounding boxes**). Tanto la `proyección` como `el área cubierta` se toman por defecto del objeto definido en la **primera tm_shape**, pero en este caso en la segunda **tm_shape** ya que es en la que se ha usado **is.master=TRUE**. Ten en cuenta que todos los objetos tienen elementos fuera de Europa (ver por ejemplo **qtm(rivers)**). 

Se puede además añadir una capa **tm_layout()** que controla aspectos como título, márgenes, relación de aspecto, etc.

```{r}
tmap_mode('plot')
tm_shape(rivers)+tm_lines()+tm_layout(main.title ="Ríos",main.title.position = "center")
# Grosor de la línea dependiente de una variable.
tm_shape(rivers)+tm_lines(lwd="strokelwd", scale=5, legend.lwd.show = FALSE)+tm_layout(main.title ="Ríos",main.title.position = "center")
tm_shape(metro)+tm_dots()+tm_layout(main.title ="Metro",main.title.position = "center")
```

### Ejemplos:

Representación de dos mapas simultánemente con asignación de CRS

```{r}
# Proyección Robinson
tmap_mode('plot')
robin <- "+proj=robin +lon_0=0 +x_0=0 +y_0=0 +ellps=WGS84 +datum=WGS84 +units=m +no_defs"

m1 <- tm_shape(World, projection = robin) +
  tm_polygons(c("HPI", "gdp_cap_est"),
              palette = list("RdYlGn", "Purples"),
              style = c("pretty", "fixed"), n = 7, 
              breaks = list(NULL, c(0, 500, 2000, 5000, 10000, 25000, 50000, Inf)),
              title = c("Happy Planet Index", "GDP per capita")) +
  tm_style("natural", earth.boundary = c(-180, -87, 180, 87))  +
  tm_format("World", inner.margins = 0.02, frame = FALSE) +
  tm_legend(position = c("left", "bottom"), bg.color = "gray95", frame = TRUE) +
  tm_credits(c("", "Robinson projection"), position = c("RIGHT", "BOTTOM"))
m1
```

Visualización de tres magnitudes en el mismo mapa

```{r}
tmap_mode('plot')
metro$growth <- (metro$pop2020 - metro$pop2010) / (metro$pop2010 * 10) * 100

m2 <- tm_shape(World) +
    tm_polygons("income_grp", palette = "-Blues", 
      title = "Income class", contrast = 0.7, border.col = "grey30", id = "name") +
    tm_text("iso_a3", size = "AREA", col = "grey30", root = 3) +
  tm_shape(metro) +
    tm_bubbles("pop2010", col = "growth", border.col = "black",
      border.alpha = 0.5,
      breaks = c(-Inf, 0, 2, 4, 6, Inf) ,
      palette = "-RdYlGn",
      title.size = "Metro population (2010)", 
      title.col = "Annual growth rate (%)",
      id = "name",
      popup.vars = c("pop2010", "pop2020", "growth")) + 
  tm_style("gray") +
  tm_format("World", frame.lwd = 2)
m2
```

Fijar un "marker" mediante coordenadas geográficas a partir de dirección.

```{r}
# obtain geocode address information
etse <- geocode_OSM('ETSE, Burjassot, Spain',  as.sf = TRUE)

# change to interactive mode
tmap_mode("view")
  tm_shape(etse) +
	tm_markers(text="query")
```

### Guardar un mapa: **tmap_save()**

Permite grabar mapas estáticos y tambien INTERACTIVOS.

```{r}
library(sp)
library(tmap)
library(geospatial)

tmap_mode('plot')
tm_shape(countries_spdf) +
  tm_grid(n.x = 11, n.y = 11, projection = "+proj=longlat") +
  tm_fill(col = "population", style = "quantile",alpha = 0.2)  +
  tm_borders(col = "burlywood4")

# Guardar un mapa ESTÁTICO
tmap_save(filename="population.png")

# Save un mapa INTERACTIVO
tmap_mode('view')
tm_shape(countries_spdf) +
  tm_grid(n.x = 11, n.y = 11, projection = "+proj=longlat") +
  tm_fill(col = "population", style = "quantile",alpha = 0.2)  +
  tm_borders(col = "burlywood4")
tmap_save(filename="population.html")

# La opción por defecto, cuando se utiliza tmap es que el mapa sea interactivo.
  
```

### Integración en shiny

Podemos incrustar mapas de tmap en shiny con la función **tmapOutput()** en la parte de UI y **renderTmap()** en el server:

```{r}
library(shiny)

ui <- fluidPage(
  tmapOutput("my_tmap")
)

server <- function(input,output) {
  output$my_tmap = renderTmap({
    tm_shape(World, projection="+proj=robin") + tm_polygons("HPI", legend.title = "Happy Planet Index") + tm_style('cobalt')
  })
}

shinyApp(ui, server)

```



## Ejercicio


1. Dibuja, en modo plot, el mapa del mundo (countries_spdf), de la librería **geospatial** (usa tm_XXX).

```{r}
tmap_mode('plot')
tm_shape(countries_spdf)+tm_polygons()
```

2. Dibuja el mapa del mundo (countries_spdf) y colorea los paises según el continente.

```{r}
tm_shape(countries_spdf)+tm_fill(col='region')
```

3. Añade las iniciales de los paises (**iso_a3**) con tm_text (usa size=1).

```{r}
tm_shape(countries_spdf)+tm_fill(col='region')+tm_text('iso_a3',size=1)
```

4. Añade las iniciales de los paises (**iso_a3**) con un tamaño que sea proporcional al área del país (mira ayuda de **tm_text**). Repite pero con el texto proporcional a la población.

```{r}
tm_shape(countries_spdf)+tm_fill(col='region')+tm_text('iso_a3',size='AREA')

tm_shape(countries_spdf)+tm_fill(col='region')+tm_text('iso_a3',size='population')

```

5. Dibuja los paises y coloréalos según la DENSIDAD de POBLACIÓN (habitantes/km2). La función *area()* del paquete **raster** permite calcular el área de cada polígono de un objeto SpatialPolygonsDataFrame, en metros cuadrados. Prueba el efecto de la opción **style='quantile'** en **tm_fill()**, sobre la densidad.

```{r}
library(tmap)
library(raster)

# Calcular el área de cada país en km^2
countries_spdf$area_km2 <- area(countries_spdf)/10^6

# Calcular la densidad de población
countries_spdf$density <- countries_spdf$population/countries_spdf$area_km2

# Crear un mapa con la densidad de población como variable de color
tm_shape(countries_spdf) +
  tm_fill(col = "density", style = "quantile") +
  tm_text("iso_a3", size = "area_km2") +
  tm_layout(frame = FALSE)
```

6. Repite el mapa anterior pero dibuja solo Europa, sin "Russia".

```{r}

Europe_wo_russia <- countries_spdf[countries_spdf$name!='Russia' & countries_spdf$region=='Europe',]

# Calcular el área de cada país en km^2
Europe_wo_russia$area_km2 <- area(Europe_wo_russia)/10^6

# Calcular la densidad de población
Europe_wo_russia$density <- Europe_wo_russia$population/Europe_wo_russia$area_km2

# Crear un mapa con la densidad de población como variable de color
tm_shape(Europe_wo_russia) +
  tm_fill(col = "density") +
  tm_text("iso_a3", size = "area_km2") +
  tm_layout(frame = FALSE)
```

7. Observa el efecto del parámetro "style" en **tm_fill**. Prueba **style="quantile"**

```{r}
tm_shape(Europe_wo_russia) +
  tm_fill(col = "density", style = "quantile") +
  tm_text("iso_a3", size = "area_km2") +
  tm_layout(frame = FALSE)
```

8. Guarda el mapa en modo estático.

```{r}
tmap_save(filename = 'Europa_sin_Rusia.png')
```

